【裁判字號】    99,上易,111
【裁判日期】    990115
【裁判案由】    詐欺
【裁判全文】
臺灣高等法院臺中分院刑事判決         99年度上易字第111號
上  訴  人
即  被  告  甲○○
上列上訴人因詐欺案件，不服臺灣臺中地方法院九十八年度易字
第三四八三號中華民國九十八年十一月二十六日第一審判決（起
訴案號：臺灣臺中地方法院檢察署九十八年度偵字第二０九二五
號），提起上訴，本院判決如下：
    主  文
上訴駁回。
    理  由
一、按依刑事訴訟法第三百五十條、第三百六十一條、第三百六
    十二條、第三百六十七條規定，不服地方法院之第一審判決
    而上訴者，須提出上訴書狀，並應敘述具體理由，為上訴必
    備之程式；其所提出之書狀未敘述上訴理由，或僅曾以言詞
    陳述上訴理由者，均應於上訴期間屆滿後二十日內補提理由
    書於第一審法院。第一審法院經形式審查，認逾期未補提上
    訴理由者，應定期間先命補正；逾期未補正者，為上訴不合
    法律上之程式，應以裁定駁回。倘已提出上訴理由，但所提
    非屬具體理由者，則由第二審法院以上訴不合法律上之程式
    ，判決駁回。而所謂具體理由，必係依據卷內既有訴訟資料
    或提出新事證，指摘或表明第一審判決有何採證認事、用法
    或量刑等足以影響判決本旨之不當或違法，而構成應予撤銷
    之具體事由，始克當之（例如：依憑證據法則具體指出所採
    證據何以不具證據能力，或依憑卷證資料，明確指出所為證
    據證明力之判斷如何違背經驗、論理法則）；倘僅泛言原判
    決認定事實錯誤、違背法令、量刑失之過重或輕縱，而未依
    上揭意旨指出具體事由，或形式上雖已指出具體事由，然該
    事由縱使屬實，亦不足以認為原判決有何不當或違法者（例
    如：對不具有調查必要性之證據，法院未依聲請調查亦未說
    明理由，或援用證據不當，但除去該證據仍應為同一事實之
    認定），皆難謂係具體理由，俾與第二審上訴制度旨在請求
    第二審法院撤銷、變更第一審不當或違法之判決，以實現個
    案救濟之立法目的相契合，並節制濫行上訴（最高法院九十
    七年度臺上字第八九二號刑事判決意旨參照）。
二、經查：本件上訴人即被告甲○○雖於民國九十八年十二月十
    日向原審法院提出刑事聲明上訴狀然僅陳明：理由容後補陳
    。嗣於九十八年十二月二十四日再度具狀向原審法院補提敘
    明上訴理由，惟其所提出之上訴理由僅陳述略稱：被告原
    任職統聯客運公司擔任司機，後因故離職，為負擔家計，急
    需覓得新工作，適於九十八年五月十九日自報紙分類廣告中
    發現一則「晚班司機具汽照薪優0000000000」廣
    告（詳上證一），覺得機不可失，乃立即打電話應徵。應徵
    時始知係接送公關小姐的司機工作，且對方表示為了收款方
    便，要將小姐收得款項存到被告帳戶，公司再自己去領款，
    所以對方要求被告提供存摺、金融卡及密碼等。被告於當時
    處境，因急需找到一份得以養家活口的工作，亦覺得對方之
    要求並非不合理，不疑有他，便依對方之指示提供相關存摺
    資料。況且被告才疏學淺，亦根本不可能預見所交付的帳戶
    資料可能會被詐騙集團用來作為詐欺取財的非法用途之工具
    。再者，最近報章雜誌屢次報導民眾於求職時，遭詐騙集
    團騙取提款卡的事件（詳上證二），可見一般基層民眾因謀
    職不易，對於得來不易的工作機會，均會極力配合老闆的要
    求與指示。是故，被告之遭遇實非社會上之單一事件甚明。
    懇請法院能體恤被告才疏學淺，且無一技之長，於金融海嘯
    期間，為求苟延殘喘，盼能謀取新職，才依對方指示提供帳
    戶等資料，絕無一絲絲犯罪之故意！且被告此次謀職不成，
    反被詐騙集團利用做為人頭，早已身心俱疲，惟願司法能還
    被告清白，以利被告重新做人，並能自力更生，實感德便等
    語。
三、本院查：
  (一)上訴人即被告因不服地方法院之第一審判決而於九十八年十
    二月十日向原審法院提出刑事聲明上訴狀然僅陳明：理由容
    後補陳。嗣於九十八年十二月二十四日再度具狀向原審法院
    補提上訴理由狀聲明上訴，則依刑事訴訟法第三百六十一條
    第二項條文、立法修正理由及上開最高法院判決意旨，被告
    倘已提出上訴理由，但所提非屬具體理由者，則由第二審法
    院以上訴不合法律上之程式，以判決駁回之。至於上訴理由
    是否具體，係屬第二審法院審查範圍，則不在命補正之列（
    參見法院辦理刑事訴訟案件應行注意事項第一百六十二點）
    ，合先敘明。
  (二)經核上開上訴人所提之上訴理由，要非屬所謂之具體理由【
    即必須依據卷內既有訴訟資料或提出新事證，具體指摘或表
    明第一審判決有何採證認事、用法或量刑等足以影響判決本
    旨之不當或違法，而構成應予撤銷之具體事由，始克當之（
    例如：依憑證據法則具體指出所採證據何以不具證據能力，
    或依憑卷證資料，明確指出所為證據證明力之判斷如何違背
    經驗、論理法則），最高法院九十七年度臺上字第八九二號
    判決意旨參見】，本件上訴人上訴理由僅陳言：被告原任
    職統聯客運公司擔任司機，後因故離職，為負擔家計，急需
    覓得新工作，適於九十八年五月十九日自報紙分類廣告中發
    現一則「晚班司機具汽照薪優0000000000」廣告
    （詳上證一），覺得機不可失，乃立即打電話應徵。應徵時
    始知係接送公關小姐的司機工作，且對方表示為了收款方便
    ，要將小姐收得款項存到被告帳戶，公司再自己去領款，所
    以對方要求被告提供存摺、金融卡及密碼等。被告於當時處
    境，因急需找到一份得以養家活口的工作，亦覺得對方之要
    求並非不合理，不疑有他，便依對方之指示提供相關存摺資
    料。況且被告才疏學淺，亦根本不可能預見所交付的帳戶資
    料可能會被詐騙集團用來作為詐欺取財的非法用途之工具。
    再者，最近報章雜誌屢次報導民眾於求職時，遭詐騙集團
    騙取提款卡的事件（詳上證二），可見一般基層民眾因謀職
    不易，對於得來不易的工作機會，均會極力配合老闆的要求
    與指示。是故，被告之遭遇實非社會上之單一事件甚明。懇
    請法院能體恤被告才疏學淺，且無一技之長，於金融海嘯期
    間，為求苟延殘喘，盼能謀取新職，才依對方指示提供帳戶
    等資料，絕無一絲絲犯罪之故意！且被告此次謀職不成，反
    被詐騙集團利用做為人頭，早已身心俱疲，惟願司法能還被
    告清白，以利被告重新做人，並能自力更生，實感德便為上
    訴之理由，而俱未依法指摘或表明第一審判決有何採證認事
    、用法或量刑等足以影響判決本旨之不當或違法，而構成應
    予撤銷之具體事由，揆諸上開最高法院判決意旨，及依「程
    序優先於實體」之刑事訴訟法原則，本件上訴自不合法定上
    訴程式，應予駁回，並不經言詞辯論為之。
據上論斷，應依刑事訴訟法第三百六十七條前段、第三百七十二
條，判決如主文。
中    華    民    國    99    年     1    月    15    日
            刑事第九庭    審判長法  官  江  德  千
                                法  官  賴  妙  雲
                                法  官  許  旭  聖
以上正本證明與原本無異。
不得上訴。
                                書記官  紀  美  鈺
中    華    民    國    99    年    1     月    15    日


司法院資訊處製作；財團法人民間司法改革基金會備份。
